【裁判字號】    99,訴,999
【裁判日期】    990816
【裁判案由】    搶奪等
【裁判全文】
臺灣高雄地方法院刑事判決               99年度訴字第999號
公  訴  人  臺灣高雄地方法院檢察署檢察官
被      告  己○○
上列被告因搶奪等案件，經檢察官提起公訴（99年度偵字第1985
0 號），本院判決如下：
    主  文
己○○犯竊盜罪，共參罪，均累犯，各處有期徒刑陸月，扣案之
鑰匙貳支沒收；又犯搶奪罪，累犯，處有期徒刑壹年貳月；又共
同犯搶奪罪，累犯，處有期徒刑壹年陸月。應執行有期徒刑參年
玖月，扣案之鑰匙貳支沒收。
    事  實
一、己○○前因搶奪案件，經臺灣高等法院高雄分院以91年度上
    訴字第1434號判處有期徒刑3 年確定，於民國93年11月24日
    縮刑假釋出監，於94年6 月2 日執行完畢。又因竊盜案件，
    經本院以94年度簡字第4668號判處拘役40日確定；復因搶奪
    案件，經本院以94年度訴字第3840號判處有期徒刑3 年2 月
    確定；又因毒品危害防制條例案件，經本院以94年度訴字第
    4365號判處有期徒刑1 年2 月確定，前揭毒品案件經本院96
    年度聲減字第7297號裁定減刑為有期徒刑7 月後，與上開搶
    奪案件經本院96年度聲減字第7297號定應執行刑有期徒刑3
    年8 月，並於98年5 月15日縮短刑期執行完畢。
二、詎仍不知悔改：(一)、意圖為自己不法之所有，於99年4 月29
    日23時30分許前某時，在高雄市前鎮區○○○路、中平路口
    ，持其所有之機車鑰匙1支（下稱A鑰匙），以插入電門發動
    之方式，竊取乙○○所有之車牌號碼XTA-208號重型機車1台
    （下稱甲機車，價值約新台幣【下同】1 萬元），得手後供
    代步之用，且為免遭查獲，將車牌塗黑使號碼難以辨識。(二)
    、意圖為自己不法之所有，於99年6 月8 日21時許，在高雄
    市○鎮區○○街717 巷2 號前，持其所有之機車鑰匙1 支（
    下稱B 鑰匙），以插入電門發動之方式，竊取甲○○所有之
    車牌號碼PUK-135 號重型機車1 台（下稱乙機車），得手後
    供代步之用。(三)、於99年6 月9 日9 時20分許，騎乘乙機車
    行經高雄市○○區○○街165 號旁，見丁○○○手拿黑色皮
    包1 只徒步行走，認為有機可趁，即意圖為自己不法之所有
    ，將車停妥後下車，乘丁○○○不及防備之際，徒手搶奪該
    黑色皮包（內有現金2000元），得手後，旋即騎車逃逸，將
    現金取出後，把該黑色皮包棄置在高雄市○鎮區○○路120
    巷21之1 號旁空屋之廁所內。(四)、與鄭富貴（另行偵辦中）
    共同意圖為自己不法之所有，並基於搶奪之犯意聯絡，於99
    年6 月13日12時許，由鄭富貴騎乘甲機車搭載己○○，由己○○負責找尋行搶目標，行經高雄市前鎮區○○○路22 1巷
    2 弄口時，見丙○○手拿黑色皮包1 只徒步行走，認為有機
    可趁，即由鄭富貴在旁接應，由己○○下車，乘丙○○不及
    防備之際，徒手搶奪該黑色皮包（內有現金3000元、國民身
    分證、信用卡與駕駛執照各1 張、全民健康保險卡與金融卡
    各2 張），得手後，2 人旋即共乘機車逃逸，並將現金朋分
    花用殆盡，再由己○○把該黑色皮包連同證件等物棄置在高
    雄縣鳳山市○○街、文豐街口之「家樂福量販店」旁之草叢
    。(五)、意圖為自己不法之所有，於99年6 月15日7 時許，在
    高雄市前金區○○○路20號前，持A 鑰匙以插入電門發動之
    方式，竊取戊○○（起訴書誤載為楊俊輝）所有之車牌號碼
    JOX-633 號重型機車1 台（下稱丙機車，價值約30 00 元）
    ，得手後供代步之用。
三、嗣於99年6 月9 日12時30分許，因己○○將乙機車停放在高
    雄市苓雅區○○○路226 號之「鄭乃榮醫院」前，為警發覺
    係贓車而於該處埋伏，趁己○○持B 鑰匙發動之際當場查獲
    ，又發覺乙機車擋泥板之特徵，與監視器所攝得搶奪丁○○○之人所騎機車完全相符，己○○始坦承上開二(二)、(三)所示
    竊盜及搶奪犯行，並帶同員警起獲丁○○○之皮包。另經警
    調閱監視錄影畫面，發覺鄭富貴涉嫌搶奪丙○○，鄭富貴到
    案說明時供承係其與己○○騎乘甲機車共同犯案，且該車係
    己○○所竊取，另經警於99年6 月15日21時許，在高雄市○
    鎮區○○街「桂林公園前」，發覺己○○停放該處之丙機車
    係贓車，於調閱監視錄影後，己○○始坦承前開二(一)、(四)、
    (五)所示竊盜及搶奪犯行，並帶同員警起獲丙○○之皮包，始
    悉上情。
四、案經高雄市政府警察局三民第二分局、前鎮分局報請臺灣高
    雄地方法院檢察署檢察官偵查起訴。
    理  由
壹、證據能力部分
    被告以外之人於審判外之陳述，雖不符前4 條之規定，而經
    當事人於審判程序同意作為證據，法院審酌該言詞陳述或書
    面陳述作成時之情況，認為適當者，亦得作為證據，刑事訴
    訟法第159 條之5 第1 項定有明文。本案被告己○○（下稱
    被告）及檢察官均對本判決後開引用具有傳聞證據性質之證
    據資料，同意作為本案證據使用，本院審酌各該證據作成之
    情況，並無不法取供等非任意性情況，認為適當，爰依上開
    規定作為證據。
貳、實體部分：
一、上開事實欄二(一)至(五)所示事實，業據被告於警詢、偵查及本
    院準備程序、審理中均自白不諱，核與證人鄭富貴、李明亮
    、丙○○、林春喜、楊俊輝於警詢中之證述、證人丁○○○
    於警詢、偵查中之證述、證人即員警李啟川、莊志豐於本院
    審理時之證述相符（見警卷第5 頁至11頁、偵二卷第6 頁至
    9 、18至26頁、本院卷第46至52頁），並有搜索扣押筆錄及
    扣押物品目錄表、贓物認領保管單、車輛協尋電腦輸入單、
    車輛尋獲電腦輸入單、受理刑事案件報案三聯單、監視器影
    像翻拍照片20幀、蒐證照片27幀、職務報告在卷可資佐證（
    見警卷第18頁至29頁、第34頁至42頁、偵一卷第30頁、偵二
    卷第27至49頁、第67至77頁），另有扣案之鑰匙2 支可查。
    足徵被告之自白與事實相符，應堪採信，故本件事證明確，
    被告上揭之犯行，堪以認定，應依法論科。
二、核被告就事實欄二(一)(二)(五)所為，均係犯刑法第320 條第1 項
    之竊盜罪；被告就事實欄二(三)(四)所為，均係犯刑法第325 條
    第1 項之搶奪罪。被告就事實欄二(四)所示犯行，與鄭富貴間
    有犯意聯絡與行為分擔，為共同正犯。被告所犯5 罪間，犯
    意各別，行為互殊，為數罪，應予分論併罰。被告前因搶奪
    案件，經臺灣高等法院高雄分院以91年度上訴字第1434號判
    處有期徒刑3 年確定，於民國93年11月24日縮刑假釋出監，
    於94年6 月2 日執行完畢。又因竊盜案件，經本院以94年度
    簡字第4668號判處拘役40日確定；復因搶奪案件，經本院以
    94年度訴字第3840號判處有期徒刑3 年2 月確定；又因毒品
    危害防制條例案件，經本院以94年度訴字第4365號判處有期
    徒刑1 年2 月確定，前揭毒品案件經本院96年度聲減字第72
    97號裁定減刑為有期徒刑7 月後，與上開搶奪案件經本院96
    年度聲減字第7297號定應執行刑有期徒刑3 年8 月，並於98
    年5 月15日縮短刑期執行完畢，有台灣高等法院被告前案紀
    錄表、臺灣高雄地方法院檢察署刑案資料查註紀錄表各一份
    附卷可稽，其於5 年以內故意再犯本件法定刑均為有期徒刑
    以上之罪，均為累犯，應依刑法第47條第1 項規定，均加重
    其刑。又被告雖於警詢時即坦承犯行，然員警於其自白前均
    已知悉被告為上開5 件案件之犯罪嫌疑人一節，業據證人即
    員警李啟川、莊志豐於本院審理時證述明確（見本院卷第46
    至52頁），自不該當自首之要件，併予指明。爰審酌被告正
    值青壯且四肢健全，竟不思正途屢犯竊盜及搶奪犯行，並於
    光天化日下犯案且專挑防禦能力較弱之女性為搶奪對象，嚴
    重危害社會治安，暨其於犯罪後坦承犯行，堪認尚有悔改之
    意等一切情狀，量處如主文所示之刑暨定其應執行之刑，以
    示懲儆。扣案之鑰匙2 支，乃被告所有且供本件犯罪所用之
    物，業據被告供承在卷（見本院卷第59頁），是應依刑法第
    38條第1 項第2 款規定併予宣告沒收。
三、至檢察官雖請求令被告入勞動場所強制工作，惟按保安處分
    係針對受處分人將來之危險性所為之處置，以達教化、治療
    之目的，為刑罰之補充制度。我國現行刑法採刑罰與保安處
    分雙軌制，係在維持行為責任之刑罰原則下，為協助行為人
    再社會化之功能，以及改善行為人潛在之危險性格，期能達
    成根治犯罪原因、預防犯罪之特別目的。是保安處分中之強
    制工作，旨在對嚴重職業性犯罪及欠缺正確工作觀念或無正
    常工作因而犯罪者，強制其從事勞動，學習一技之長及正確
    之謀生觀念，使其日後重返社會，能適應社會生活。保安處
    分之措施亦含社會隔離、拘束身體自由之性質，其限制人民
    之權利，實與刑罰同，本諸法治國家保障人權之原理及刑法
    之保護作用，其法律規定之內容，應受比例原則之規範，使
    保安處分之宣告，與行為人所為行為之嚴重性、行為人所表
    現之危險性，及對於行為人未來行為之期待性相當。刑法第
    90條及竊盜犯贓物犯保安處分條例第3 條第1 項關於強制工
    作之規定，均係本於上開意旨制定，而由法院視個案中行為
    人之危險性格，依職權決定應否交付強制工作，以達保安處
    分之特別預防之目的（大法官釋字第471 號解釋參照）。本
    院審酌被告除本案外，雖曾於91、94年間犯竊盜、搶奪罪，
    並於94年6 月2 日、98年5 月15日執行完畢，然本案之犯罪
    時間係在99年4 月、6 月間，距上開竊盜、搶奪罪之犯罪時
    間及出監日期已有相當時日，是尚難證明被告有犯罪之習慣
    ，是其行為之危險性尚未達必須以強制勞動之方式而施予矯
    正之程度。因此，本院認就被告上開竊盜、搶奪犯行諭知如
    主文之懲罰，應屬足夠，爰未對其為保安處分之宣告，檢察
    官請求諭知保安處分，尚有未洽，附此敘明。
據上論斷，應依刑事訴訟法第299 條第1 項前段、刑法第28條、
第320 條第1 項、第325 條第1 項、第47條第1 項、第51條第5
款、第38條第1 項第2 款、刑法施行法第1 條之1 ，判決如主文
。
本案經檢察官李茂增到庭執行職務。
中    華    民    國    99    年    8     月    16    日
                  刑事第十九庭審判長法  官  陳志銘
                                    法  官  黃宣撫
                                    法  官  吳芝瑛
以上正本證明與原本無異。
如不服本判決應於收受送達後10日內向本院提出上訴書狀，並應
敘述具體理由；如未敘述上訴理由者，應於上訴期間屆滿後20日
內向本院補提理由書（均須按他造當事人之人數附繕本）「切勿
逕送上級法院」。
中    華    民    國    99    年    8     月    16    日
                                    書記官  林麗文
附錄本判決論罪科刑法條：
刑法第320條第1項
意圖為自己或第三人不法之所有，而竊取他人之動產者，為竊盜
罪，處 5 年以下有期徒刑、拘役或 5 百元以下罰金。
刑法第325條第1項
意圖為自己或第三人不法之所有，而搶奪他人之動產者，處6 月
以上5 年以下有期徒刑。

司法院資訊處製作；財團法人民間司法改革基金會備份。
